【裁判字號】    98,抗,403
【裁判日期】    981110
【裁判案由】    拆屋還地等
【裁判全文】
臺灣高等法院臺中分院民事裁定  98年度抗字第403號
抗  告  人  壬○○
            Ｉ○○
            Ｒ○○
            Ｓ○○
            Ｍ○○
            Ｑ○○
            Ｏ○○
            Ｎ○○
相  對  人  彰化縣二林鎮公所
法定代理人  Ｔ○○
相  對  人  財團法人雪心文教基金會
法定代理人  ｋ○○
相  對  人  癸○○
            寅○○
            ｄ○○
            戌○○
            申○○
            Ｐ○○
            Ｊ○○
            Ｃ○○
            Ｂ○○
            地○○
            Ｄ○○○
            卯○
            宙○○○
            辰○○
            ｃ○○
            Ｋ○○
            Ｙ○○
            Ｈ○○○
            巳○○
            ｑ○○
            ｐ○○
            ｇ○○
            黃○○
            酉○○
            天○○
            丑○○
            ｒ○○
            玄○○
            Ａ○○
            甲○○
            ｍ○○
            ｊ○○
            子○○
            丙○○
            丁○○
            庚○○
            午○○
            ｕ○○
            ｔ○○
            Ｖ○○
            Ｗ○○
            ｏ○○
            戊○○
            宇○○
            Ｌ○○
            ｓ○○
            Ｕ○○
            Ｘ○○
            ｂ○○
            乙○○
            ｆ○○
            Ｇ○○
            ｅ○○
            Ｚ○○
            ａ○○
            ｈ○○
            Ｆ○○
            未○○
            辛○○
            ｎ○○○
            ｉ○○○
                        巷97.
            Ｅ○
            ｌ○
            己○○
            亥○○
上列抗告人因與相對人彰化縣二林鎮公所間拆屋還地等事件，對
於中華民國98年6月12日臺灣臺中地方法院97年度重訴字第131號
駁回追加之訴之裁定提起抗告，本院裁定如下：
      主  文
抗告駁回。
抗告訴訟費用由抗告人壬○○、Ｉ○○連帶負擔。
      理  由
一、按訴訟標的對於共同訴訟之各人必須合一確定者，共同訴訟
    人中一人之行為有利益於共同訴訟人者，其效力及於全體。
    民事訴訟法第五十六條第一款定有明文。本件拆屋還地訴訟
    於抗告人即原審原告間必須合一確定，雖僅由抗告人壬○○
    、Ｉ○○二人提出抗告，其效力應及於原審同造其他共同原
    告Ｒ○○、Ｓ○○、Ｍ○○、Ｑ○○、Ｏ○○、Ｎ○○（下
    稱Ｒ○○等六人），爰將Ｒ○○等六人併列為抗告人，視同
    抗告，合先敘明。
二、本件抗告人於原審原以相對人彰化縣二林鎮公所（以下簡稱
    相對人公所）及財團法人雪心文教基金會（以下簡稱相對人
    基金會）為被告，請求相對人公所應拆除之標為坐落彰化縣
    二林鎮○○段920、921、975地號土地（以下簡稱系爭土地
    ，或系爭920、921、975地號土地）上建物，及返還標的為
    系爭土地，被告基金會應遷讓之標的為坐落系爭920、921地
    號土地上第2層建物。嗣於最後言詞辯論期日即民國98年5月
    27日，未經被告公所及基金會之同意，具狀追加原非被告之
    相對人癸○○等67人為被告，並追加拆除、遷讓及返還之標
    的，尚包含坐落系爭土地上建物，及同上段919、922、974
    、977地號土地暨其上建物，併陳明願供擔保請准宣告假執
    行，經原法院裁定駁回抗告人追加之訴及其假執行之聲請。
三、抗告意旨略以：抗告人原訴請相對人彰化縣二林鎮公所應將
    坐落彰化縣二林鎮○○段第920、921、975地號土地上之建
    物拆除，由於該建物現為相對人（即追加被告）癸○○等人
    所占用，且系爭建物亦占用同段第919、922、974、977地號
    等土地。按訴狀送達後，原告不得將原訴變更或追加他訴。
    但請求之基礎事實同一者，或該訴訟標的對於數人必須合一
    確定時，追加其原非當事人之人為當事人者，不在此限，民
    事訴訟法第二百五十五條第一項第二款、第五款分別定有明
    文。系爭建物為追加被告等占用其內，亦屬無權占用系爭土
    地，及系爭建物亦占用同段第919、922、974、977地號等土
    地，追加之被告及訴訟標的，與本件訴訟標的原先起訴之相
    對人彰化縣二林鎮公所就占用之土地而言，所依據之事實與
    起訴之事實均屬同一，如被告二林鎮公所經法院認定無權占
    用抗告人等土地，追加被告之租賃關係亦無法對抗抗告人，
    是抗告人追加彰化縣二林鎮公所以外之相對人癸○○等人為
    被告及訴訟標的，並無不合，並可收紛爭一次解決之效等語
    。
四、按「訴狀送達後，原告不得將原訴變更或追加他訴。但有下
    列各款情形之一者，不在此限：一被告同意者。二請求之基
    礎事實同一者。三擴張或減縮應受判決事項之聲明者。四因
    情事變更而以他項聲明代最初之聲明者。五該訴訟標的對於
    數人必須合一確定時，追加其原非當事人之人為當事人者。
    六訴訟進行中，於某法律關係之成立與否有爭執，而其裁判
    應以該法律關係為據，並求對於被告確定其法律關係之判決
    者。七不甚礙被告之防禦及訴訟之終結者。被告於訴之變更
    或追加無異議，而為本案之言詞辯論者，視為同意變更或追
    加。」，民事訴訟法第二百五十五條定有明文。又民事訴訟
    法第二百五十五條第二項所稱之「請求之基礎事實同一」者
    ，係指變更或追加之訴與原訴之主要爭點有其共同性，各請
    求利益之主張在社會生活上可認為同一或關連，而就原請求
    之訴訟及證據資料，於審理繼續進行在相當程度範圍內具有
    同一性或一體性，得期待於後請求之審理予以利用，俾先後
    兩請求在同一程序得加以解決，避免重複審理，進而統一解
    決紛爭者，即屬之（最高法院九十一度台簡抗字第三十三號
    裁定、九十二年度台抗字第三九四號裁定意旨參照）。本件
    抗告人於民國97年10月28日於原審具狀提起本件訴訟請求相
    對人公所將坐落彰化縣二林鎮○○段第921、922及975地號
    之建物拆除並將土地返還，及相對人基金會應自第920、921
    地號上之建物遷讓，嗣於民國98年5月27日原審最後一次言
    詞期日始當庭提出民事追加起訴狀，追加相對人癸○○等66
    人為被告（另追加洪詹梅花為被告，經原審裁定駁回部分，
    因抗告人未提起抗告，不在本件論究範圍），請求癸○○等
    66人應自彰化縣二林鎮○○段第920、921、975、919、922
    、974、977等地號之建物遷讓（詳細坐落位置如原判決附圖
    所示）。其請求拆除返還、遷讓之建物位置及地段地號位置
    不但與原訴有別，其請求之原因事實及法律關係亦不相同（
    上訴人主張追加被告癸○○等66人與被上訴人彰化縣二林鎮
    公所、財團法人雪心文教基金會，係本於不同之原因而占有
    系爭土地），尚難謂本訴及追加之訴請求之基礎事實係同一
    ，況本件追加之人數眾多，又於原審最後一次言詞辯論期日
    始當庭提出書狀追加，顯有相對人即被告之防禦及訴訟之
    終結。且相對人彰化縣二林鎮公所亦表明反對其追加，依上
    開說明，自不應准許。原審因而裁定駁回抗告人對相對人之
    追加之訴及其假執行之聲請，經核並無違誤，抗告意旨指摘
    原裁定不當，求予廢棄，並無理由，應予駁回。
五、據上論結，本件抗告為無理由，依民事訴訟法第四百九十五
    條之一第一項、第四百四十九條第一項、第九十五條、第八
    十五條第二項前段，裁定如主文。
中    華    民    國    98    年    11    月    10    日
                民事第六庭    審判長法  官  袁再興
                                    法  官  盧江陽
                                    法  官  陳賢慧
以上正本係照原本作成。
再為抗告應以適用法規顯有錯誤為理由。
如提起再抗告者應於裁定送達後10日內向本院提出抗告理由狀（
須按照他造人數附具繕本）並繳納抗告裁判費新臺幣1,000元，
同時委任律師或具有律師資格之關係人為代理人。
                                    書記官  呂淑芬
中    華    民    國    98    年    11    月    11    日
                                                      Ｓ


司法院資訊處製作；財團法人民間司法改革基金會備份。
